【裁判字號】    97,智,24
【裁判日期】    980107
【裁判案由】    侵權行為損害賠償
【裁判全文】
臺灣臺南地方法院民事判決                97年度智字第24號
原    告  甲○○
被    告  乙○○
上列當事人間侵權行為損害事件，本院於97年12月24日言詞辯論
終結，判決如下：
    主      文
原告之訴駁回。
訴訟費用由原告負擔。
    事實及理由
一、原告方面：
(一)、原告甲○○起訴主張：被告自民國96年5 月28日起，加盟原
    告所經營之「紅茶世家茶飲連鎖專賣店」，依加盟契約第8
    條第2 項約定：「契約存續期間，甲方（即被告）製作產品
    之茶葉、食品原料及材料須向乙方（即原告）購買，以確保
    品質；如有違法處新台幣15萬元整，並開立三張5 萬元之商
    業本票，作為擔保。」
(二)、被告於加盟期間，使用原告「紅茶世家BLACK TEA SHOP 及
    圖」之註冊商標於飲料杯膜上，然卻違反前項合約之約定，
    未向原告購買食品原料，原告發覺並依法提起違反商標法告
    訴，雖經臺灣臺南地方法院檢察署檢察官以97年度偵字第82
    34號為不起訴處分，然該不起訴處分書第2 頁第2 行記載：
    「被告乙○○坦承在杯膜上使用原告甲○○申請註冊之『紅
    茶世家BLACK TEA SHOP及圖』商標圖樣之事實」。
(三)、被告違反上述加盟合約第8 條第2 項之約定，自有履行該條
    項違約時給付原告新台幣（下同）150,000 元之義務。爰依
    據加盟合約之約定提起本訴，求為判決被告應給付原告150,
    000 元及自支付命令送達翌日（即97年10月7 日）起至清償
    日止按週年利率5%計算之利息。
(四)、提出加盟合約書、刑事告訴狀、商標註冊證、律師函、臺灣
    臺南地方法院檢察署檢官不起訴處分書及收款袋各1 件為證
    。
二、被告方面：
(一)、被告乙○○抗辯稱：原告（即總店負責人）因無法提供印有
    外送電話之封口膜給加盟店，又希望加盟店生意好，才同意
    讓加盟店自行印製，加盟合約第8 條第2 項雖約定製作產品
    之茶葉、食品原料及材料須向加盟總店購買，以確保品質，
    然封口膜並不是茶葉、食品原料及材料，不會影響茶飲之品
    質，且原告所提之告訴，業經不起訴處分確定，足見被告並
    無任何違約之情事。
(二)、兩造原來是好朋友，所以原告當初有答應不用開本票，而且
    被告的茶葉、茶杯也都向原告購買，只有封口膜部分，因原
    告無法提供，所以才自己去印製。被告有進貨單可證明向原
    告進貨之事實，該進貨單上紅茶世家紅茶、紅茶世家綠茶、
    紅茶世家普洱、紅茶世家烏龍、紅茶世家清茶等都是向原告
    進貨的茶葉，夏天生意比較好，但去年（96年）9 月之後生
    意就不好，進的貨都還沒有用完，不可能再向原告叫貨等語
    ，並聲明求為判決駁回原告之訴，訴訟費用由原告負擔。
(三)、提出進貨單1 件為證。
三、本院依職權調取臺灣臺南地方法院檢察署97年度他字第817
    號及97年度偵字第8234號偵查卷。
四、法院之判斷：
(一)、按當事人主張有利於己之事實者，就其事實有舉證之責任，
    民事訴訟法第277 條前段定有明文。又民事訴訟如係由原告
    主張權利者，應先由原告負舉證之責，若原告先不能舉證，
    以證實自己主張之事實為真實，則被告就其抗辯事實即令不
    能舉證，或其所舉證據尚有疵累，亦應駁回原告之請求 (最
    高法院17年上字第917 號判例)。
(二)、依兩造加盟契約第7 條之約定，被告本得於契約存續期間使
    用原告之圖形專利及服務標章。原告以被告違反商標法為由
    ，向臺灣臺南地方法院檢察署提出告訴，業經該署檢察官偵
    查終結，以97年度偵字第8234號為不起訴處分確定在案，有
    偵查案卷可資查考。被告於加盟期間依約使用原告之圖形標
    章，自難認有何侵害原告商標權之情事。
(三)、次查，兩造簽立之加盟契約第8 條，共分成「生財器具」、
    「食品原料」及「招牌」3 項，其中除第2 項「食品原料」
    部分明定：「契約存續期間，甲方（即被告）製作產品之茶
    葉、食品原料及材料須向乙方（即原告）購買，以確保品質
    ；如有違法處新台幣15萬元整，並開立三張5 萬元之商業本
    票，作為擔保」外，其餘「生財器具」及「招牌」2 項並無
    任何違約罰款之約定，依其約定之形式，自應解為被告未依
    約向原告購買食品原料時，才有違約罰款之適用。
(四)、原告雖指稱被告違反加盟契約第8 條第2 項約定，未向原告
    購買食品原料，然已為被告所否認，並提出進貨單1 份，證
    明其確有向原告購買茶葉及各項原料之事實，其真正並為原
    告所不爭執。參以原告於本院97年12月3 日審理中，自承：
    「... 目前我們所知，封口膜、杯子、塑膠袋等物品被告都
    沒有向原告購買，其他的物品是否有向別人購買我不知情，
    因為被告不讓我進去照相」等語，足認原告主張被告未依約
    購買「食品原料」云云，應係出於推測之詞，並無法舉證證
    明，顯非可採，其依加盟契約第8 條第2 項之約定，請求被
    告給付違約罰金15萬元云云，亦屬無據。本件原告之訴為無
    理由，應予駁回。
五、按法院為終局判決時，應依職權為訴訟費用之裁判；又訴訟
    費用，由敗訴之當事人負擔，民事訴訟法第87第1 項、第78
    條分別定有明文。本件原告之訴為無理由，訴訟費用1,550
    元，自應由敗訴之原告負擔。
六、本件事證已臻明確，兩造其餘攻擊防禦方法及證據，並不影
    響本案之判斷，爰不一一論述。
七、結論：本件原告之訴為無理由，依民事訴訟法第87條第1項
    、第78條判決如主文。
中    華    民    國    98    年    1     月    7     日
                  民事第一庭  法  官  楊清安
以上正本證明與原本無異。
如對本判決上訴，須於判決送達後20日內向本院提出上訴狀。
中    華    民    國    98    年    1     月    7     日
                              書記官  高惠美


司法院資訊處製作；財團法人民間司法改革基金會備份。
